【裁判字號】    97,訴,608
【裁判日期】    971007
【裁判案由】    妨害自由
【裁判全文】
臺灣屏東地方法院刑事判決               97年度訴字第608號
公  訴  人  臺灣屏東地方法院檢察署檢察官
被      告  甲○○
                    （現另案於臺灣高雄第二監獄燕巢分監執
上列被告因家庭暴力之妨害自由案件，經檢察官提起公訴（96年
度偵字第3549號），本院判決如下：
    主  文
甲○○以非法方法，剝奪人之行動自由，處有期徒刑伍月，如易
科罰金，以新臺幣壹仟元折算壹日，減為有期徒刑貳月又拾伍日
，如易科罰金，以新臺幣壹仟元折算壹日。
    事  實
一、甲○○前因竊盜及偽造文書案件，經臺灣高等法院高雄分院
    89年度上訴字第807 號判決處應執行刑有期徒刑10月確定，
    復因懲治盜匪條例案件，經本院88年度訴字第351 號判決處
    有期徒刑8 年，並經臺灣高等法院高雄分院88年度上訴字第
    1271號判決駁回上訴確定。甲○○遂於民國88年12月15日入
    監服刑，嗣於93年6 月15日因縮短刑期假釋出監。
二、緣甲○○與乙○○原係男女朋友，並曾同居7 個多月，而有
    家庭暴力防治法第3 條第2 款之家庭成員關係。然因感情生
    變，乙○○有意分手，甲○○擬找其外出談判，遂於96 年3
    月3 日晚間7時許前往位在屏東縣鹽埔鄉久愛村富戶巷2 之6
    號乙○○住處車庫，適乙○○騎車搭載其姪女外出，甲○○
    即撥打乙○○電話，要求其返家，乙○○返家後，拒絕與甲○○外出，甲○○竟基於妨害自由之犯意，以手架在乙○○
    脖子上將其強力拖行之非法方法，將乙○○拖入該車庫內之
    小房間，而剝奪其行動自由。嗣再度要求乙○○與其一同騎
    車外出，乙○○仍不從，甲○○又接續以同樣手法，將乙○○從小房間內拖出，乙○○並因甲○○強力拉扯而跌倒，甲○○復持剪刀架在乙○○脖子上，向其稱：「你要不要跟我
    出去」等語，並將乙○○壓制在小房間外之車庫地上，而剝
    奪其行動自由，其所持之剪刀亦劃傷乙○○之脖子，造成2
    公分之撕裂傷。後因乙○○之隔壁鄰居丙○○聽聞爭吵聲，
    外出查看，並對甲○○宣稱要報警，甲○○才放手騎車離去
    。
三、案經乙○○訴由屏東縣警察局里港分局報請臺灣屏東地方法
    院檢察署檢察官偵查起訴。
    理  由
壹、證據能力部分：
一、按被告以外之人於偵查中向檢察官所為之陳述，除顯有不可
    信之情況外，得為證據，刑事訴訟法第159 條之1 第2 項亦
    定有明文。證人即告訴人乙○○及證人丙○○於檢察官偵查
    中具結所為之證述，依上開規定，自均有證據能力。
二、另按被告以外之人於審判外之陳述，雖不符前4 條之規定，
    而經當事人於審判程序同意作為證據，法院審酌該言詞陳述
    或書面陳述作成時之情況，認為適當者，亦得為證據。當事
    人、代理人或辯護人於法院調查證據時，知有第159 條第1
    項不得為證據之情形，而未於言詞辯論終結前聲明異議者，
    視為有前項之同意。刑事訴訟法第159 條之5 定有明文，本
    件證人乙○○、證人丙○○於警詢中之證述及乙○○所提財
    團法人屏東基督教醫院診斷證明書1 紙，既未經被告甲○○
    於言詞辯論終結前聲明異議或爭執其證據能力，本院審酌各
    該證據作成時之情況，並無何不當之情形，依上開規定，亦
    均有證據能力，合先敘明。
貳、實體部分：
一、訊據被告甲○○固坦承其曾於前揭時、地與證人乙○○發生
    衝突，並用手勒住證人乙○○之脖子，且用剪刀劃傷證人乙○○，然矢口否認有何妨害自由之犯行，辯稱：當時伊係與
    證人乙○○在打架云云。經查：
  (一)上揭事實，業經證人乙○○於本院審理時證稱：當天被告打
    電話叫伊回家後，便把伊架入車庫內的小房間，在小房間內
    有放手過，之後被告要伊跟他騎車出去，伊不從，被告又把
    伊架出房間，被告將伊拖出房間後，伊跌坐在地上，被告蹲
    著手拿剪刀架住伊，伊抓住剪刀柄並跟他說刺到了，被告便
    問伊要不要跟他出去等語明確（見本院卷第37頁至第38頁）
    ，並與其於警詢及檢察官偵訊中證述之情節大致相符。又證
    人丙○○於本院審理時證稱：伊是聽到有人喊救人的聲音，
    伊才過去看，伊去乙○○他家時，乙○○在車庫內房間的門
    口被壓制住，被告手上有拿東西，但什麼東西看不清楚。被
    告用手勒住被害人的脖子，不讓被害人離開，伊叫他不要這
    樣，會受傷等語明確（見本院卷第38頁反面至第39頁），經
    核與其警詢及檢察官偵訊中之證稱一致，並與證人乙○○上
    開所述情節雷同。另參酌證人丙○○與被告素無怨隙，且被
    告於本院審理時亦陳稱：丙○○來時，剛好看到我用剪刀不
    小心揮到乙○○等語明確（見本院卷第39頁），足見證人丙○○於案發當時確係在場，其所為證述，當有相當之可信性
    。此外，復有財團法人屏東基督教醫院診斷證明書1 紙（見
    警卷第13頁）在卷足憑，本件被告以如事實欄二部分所示之
    非法方法剝奪證人乙○○之行動自由，並致其受傷之事實，
    洵堪認定。
  (二)被告雖為前揭辯解，然被告於警詢時陳稱：是伊先打電話給
    他，問他目前在哪裡，他說他騎機車外出，伊跟他說伊在她
    家等她，他大約3 分鐘後就返家，伊跟他說伊有事情跟他說
    ，並邀她出去，他說不要出去，要說現在在家車庫講就好了
    ，因而發生爭執，互毆至其房間內，伊再問他是否要跟我出
    去，他說好，伊等到外面後鄰居約5 位就跑過來勸說，有事
    好好商量，不要打架等語（見警卷第8 頁）。復於本院審理
    時陳稱：當時伊有持剪刀劃傷被害人之脖子，伊打架時用手
    勒住被害人的脖子，當天係伊叫被害人出去談，他說不要，
    就在車庫前吵架等語明確（見本院卷第38頁反面、第40頁反
    面），核其所陳與證人乙○○所述本件發生之原因及被告對
    其所為妨害自由行為之順序及方式相同。另被告所為用手勒
    住證人乙○○脖子之行徑，本即足使被勒住之對象身體活動
    範圍受限，且被告為男性，正值壯年，四肢健全，其身體素
    質及力量遠勝身為女性之證人乙○○，被告此舉堪認足可限
    制證人乙○○之行動自由。況參以被告之目的，便是要證人
    乙○○與其一同外出，在證人乙○○不從之情況下，被告以
    上開方式，將證人乙○○在車庫附近拖行，自屬不難想像。
    被告雖辯稱當天其係與證人乙○○在打架，然依證人乙○○
    提出之診斷證明書所示，除頸部撕裂傷外，證人乙○○之身
    體並無其他傷勢，若當天真係2 人打架、互毆，證人乙○○
    之傷勢自不可能僅止於此處，又在被告強力拉行及持剪刀勒
    住證人乙○○之過程中，證人乙○○既不願與其一同外出，
    自可能想盡辦法奮力掙扎，而有為攻擊被告之行徑，然尚不
    得因此即認渠2 人係打架、互毆，而認被告無何妨害證人乙○○行動自由之犯行。被告所辯，顯係事後卸責之詞，殊難
    採信。
  (三)綜上所述，本件事證明確，自應依法論科。
二、按刑法第302 條第1 項之妨害自由罪，原以強暴、脅迫為構
    成要件，其因而致普通傷害，乃強暴、脅迫之當然結果，除
    另有傷害故意外，仍祇成立該條項之罪，無同法第277 條第
    1 項之適用，最高法院30年上字第3701號判例可資參照。依
    證人乙○○所述：當天被告打電話叫伊回家後，便把伊架入
    車庫內的小房間，在小房間內有放手過，之後被告要伊跟他
    騎車出去，伊不從，被告又把伊架出房間，被告將伊拖出房
    間後，伊跌坐在地上，被告蹲著手拿剪刀架住伊，伊抓住剪
    刀柄並跟他說刺到了，被告便問伊要不要跟他出去等語（見
    本院卷第37頁至第38頁），可見被告持剪刀架住證人乙○○
    之目的，係要以此逼使證人乙○○與其一同外出，而達其妨
    害自由之目的，尚難認其另有何傷害證人乙○○之犯意。又
    查被告甲○○與證人乙○○原係男女朋友，並曾同居等情，
    業據其雙方供明在卷可按（見本院卷第40頁、第37頁反面至
    第38頁），故2 人間具有家庭暴力防治法第3 條第2 款之家
    庭成員關係，核被告對證人乙○○妨害自由之行為，係構成
    家庭暴力防治法第2 條第2 款所稱之家庭暴力罪，惟該法就
    此並無刑罰規定，故仍應論以刑法第302 條第1 項之以非法
    方法剝奪他人行動自由罪。又如證人乙○○上開所述，可知
    被告當日，係先將證人乙○○架入車庫內之小房間而剝奪其
    行動自由後，復因證人乙○○仍不願與其一同外出，再以同
    樣手法，將證人乙○○拖出房間，並將其壓制在車庫之地上
    ，再次剝奪其行動自由。被告雖前後對證人乙○○為兩次妨
    害自由犯行，然被告主觀上應係出於單一妨害自由之意思決
    定，且係在同地且密切接近之時間內持續實施，侵害同一法
    益，在時空上有緊密關係，應認其前後2 次妨害自由行為難
    以強行分開，應包括於一行為予以評價，為接續犯，而論以
    一罪。爰審酌被告素行不佳，有如事實欄一部分所載之犯罪
    資料，有臺灣高等法院被告前案紀錄表在卷可稽，於假釋期
    間不知謹慎自持，又犯本罪，且犯後否認犯行，態度不良，
    惟其剝奪證人乙○○行動自由之時間尚短，造成之傷害非重
    等一切情狀，量處如主文之刑，並諭知易科罰金之折算標準
    。又被告之犯罪時間在96年4 月24日之前，合於中華民國96
    年罪犯減刑條例之減刑條件，應依該條例第2 條第1 項第3
    款規定減其宣告刑2 分之1 ，並諭知易科罰金之折算標準。
    至於被告行為時所持之剪刀，既經被告否認為其所有，且亦
    無法證明該剪刀尚存在，又非違禁物，為免生執行上之困擾
    ，爰不另為沒收之諭知，附此敘明。
據上論斷，應依刑事訴訟法第299 條第1 項前段，刑法第302 條
第1 項、第41條第1 項前段，刑法施行法第1 條之1 ，中華民國
96年罪犯減刑條例第2 條第1 項第3 款、第7 條，判決如主文。
本件經檢察官李侑姿到庭執行職務。
中    華    民    國    97    年    10    月    7     日
                  刑事第五庭   審判長法  官  石家禎
                                     法  官  陳秀慧
                                     法  官  程士傑
以上正本證明與原本無異。
如不服本判決應於收受本判決送達後10日內向本院提出上訴書狀
，其未敘述上訴理由者，應於上訴期間屆滿後20日內向本院補提
理由書狀（均須按他造當事人之人數附繕本）「切勿逕送上級法
院」
中    華    民    國    97    年    10    月    8     日
                                     書記官  孫秀桃
附錄論罪科刑法條：
刑法第302條第1項
私行拘禁或以其他非法方法，剝奪人之行動自由者，處 5 年以下
有期徒刑、拘役或 3 百元以下罰金。


司法院資訊處製作；財團法人民間司法改革基金會備份。
